福建金門地方法院民事裁定
110年度補字第31號
原      告  莊烱焜  


被      告  陳坤祥  
上列當事人間債務人異議之訴事件，原告起訴未據繳納裁判費。
按核定訴訟標的之價額，以起訴時之交易價額為準；無交易價額
者，以原告就訴訟標的所有之利益為準；又以一訴主張數項標的
者，其價額合併計算之。但所主張之數項標的互相競合或應為選
擇者，其訴訟標的價額，應依其中價額最高者定之；再因債權之
擔保涉訟，以所擔保之債權額為準；如供擔保之物其價額少於債
權額時，以該物之價額為準，民事訴訟法第77條之1第2項、第77
條之2第1項、第77條之6分別定有明文。又債務人異議之訴之訴
訟標的為該債務人之異議權，法院核定此訴訟標的之金額或價額
，應以該債務人本於此項異議權，請求排除強制執行所有之利益
為準（最高法院92年度台抗字第659號裁定參照）。惟執行標的
物之價值若低於執行名義所載債權額時，其就訴訟標的所有之利
益，僅為執行標的物不受強制執行，故訴訟標的之價額，應以執
行標的物之價值為準，非以執行名義所載債權額為準（最高法院
民國91年6月18日91年度第5次民事庭會議決議參照）。經查，原
告提起本件債務人異議之訴，其聲明請求：㈠確認被告對原告就
附表所示不動產，於民國106年1月9日登記之第一順位普通抵押
權及擔保之債權新臺幣240萬元均不存在。㈡被告應將前項抵押權
設定登記予以塗銷；㈢本院110年度司執字第2703號拍賣抵押物強
制執行程序應予撤銷。原告訴之聲明第㈠㈡係請求就如附表之不動
產（即上開拍賣抵押物裁定之標的物，下稱系爭不動產）設定擔
保債權總金額新臺幣（下同）240萬元之抵押權（下稱系爭抵押
權）所擔保之債權不存在，被告應將系爭抵押權登記塗銷，其目
的均在排除系爭抵押權之行使，上訴人因此可得免除以系爭土地
抵償擔保債權之利益。而系爭不動產之價額為220萬元（即系爭
不動產公告地價），低於系爭抵押權之擔保債權額240萬元，揆
諸前揭規定，此部分訴訟標的價額應以系爭不動產之價額為準，
核定為220萬元。原告上開聲明㈢為債務人異議之訴，被告係執原
法院110年度司拍字第1號拍賣抵押物裁定為執行名義，聲請於20
0萬元及自107年1月4日起，按年息5%計算之利息範圍內強制執行
系爭不動產，經本院職權調取系爭執行程序卷宗查閱所知，則訴
請撤銷系爭執行事件程序之利益為聲請執行債權金額200萬元，
惟系爭不動產公告地價結果為220萬元，高於被告聲請執行債權
金額，自應以200萬元核定此部分訴訟標的價額。然當事人請求
雖屬不同訴訟標的，惟自經濟上觀之，其訴訟目的一致，不超出
終局標的範圍，其訴訟標的之價額，應擇其中價額較高者定之（
最高法院92年度台抗字第700號裁定參照）。雖㈠、㈡、㈢聲明為不
同訴訟標的，惟原告聲明之訴訟目的皆係為排除被告對系爭不動
產強制執行之權利，互有競合關係，揆諸前揭說明，本件訴訟標
的價額應以其中價額最高者定之。亦即依民事訴訟法第77條之2
第1項但書規定，上開聲明㈠至㈢之訴訟標的價額應以其中價額最
高者即220萬元定之。是本件應徵第一審裁判費2萬2,780 元。茲
依民事訴訟法第249 條第1 項但書之規定，定期命原告補正如主
文所示，逾期不補正，即駁回其訴。
中　　華　　民　　國　　110 　年　　8 　　月　　20　　日
                  民事第二庭    法　官　黃佩穎
以上正本係照原本作成。      
如不服本裁定關於核定訴訟標的價額部分，應於送達後10日內向
本院提出抗告狀，並繳納抗告費新臺幣1,000元；其餘關於命補
繳裁判費部分，不得抗告。
中　　華　　民　　國　　110 　年　　8 　　月　　20　　日
                                      書記官　李偉民
                                      
附表：
編號 土地標示 設定權利人 設定權 利範圍  擔保金額 土地公告現值 1 金門縣○○鄉○○○段000地號 陳坤祥 三分之一  240萬元 2,052,732元 2 金門縣○○鄉○○○段00000地號 陳坤祥 三分之一     147,268元 合計                                      2,200,000元